【裁判字號】    89,交聲更,5
【裁判日期】    900731
【裁判案由】    違反道路交通管理處罰條例聲明異議
【裁判全文】
臺灣新竹地方法院交通事件裁定                      八十九年度交聲更字第五號
    移
    異  議  人
    即受處分人  丙○○
右列受處分人因違反道路交通管理處罰條例案件，不服本院八十九年度交聲字第一七
號，中華民國八十九年九月三十日所為裁定（原處分案號：交通部公路局新竹區監理
所八十九年二月二十四日竹監道安車字第五０─一０九三九二號），提起抗告，經臺
灣高等法院以八十九年度交抗字第二六九號裁定第一次發回，本院裁定如左：
    主      文
原處分撤銷。
丙○○不罰。
    理  由
一、原處分機關即移送機關以異議人丙○○所有之車號ＳＭＵ─二五二號輕機車於民
    國（下同）八十八年十一月一日下午二時五十五分許，行經新竹市○○街十六號
    前，因駕駛人未帶安全帽，不服取締拒絕停車駕車逃逸，經新竹市警察局第一分
    局西門派出所警員乙○○逕行舉發，異議人不服，公路局新竹區監理所乃以違反
    道路交通管理處罰條例第三十一條第三項及同條例第六十條第二項第一款之規定
    ，裁處罰鍰新臺幣（下同）二千三百元。
二、聲明異議意旨則以：裁決書上所載ＳＭＵ—二五二號輕型機車固為異議人丙○○
    所有，惟所裁決八十八年十一月一日下午二時五十五分之違規時間，異議人正在
    新竹縣湖口鄉農會上班，並未駕駛前揭機車至新竹市○○街十六號前之違規地點
    ，且前揭機車均擺放於家中，未出借予他人使用，本件應係查獲警員於匆忙中誤
    記車號所致，為此聲明異議等語。
三、經查，證人即舉發本件違規事實之警員乙○○雖到庭證述：「我在新竹市○○街
    ，有一個年輕男子未戴安全帽騎一輛紅色之輕型機車，經過我前面，我吹哨要他
    停下，但是他反而加速逃逸，我看到他的車號記在空白紙上，回去再查資料，填
    寫舉發單」、「（本件有無可能看錯車號？）不可能。因為現場是雙向二車道，
    車號我看得很清楚」、「（有無看到年輕人之面貌？）只有看到是短髮之年輕男
    子」、「：：當時我有帶相機，但事發突然，沒辦法照相，所以我就記下他的車
    排號碼，：：記在我的告發簿的白紙，回去再輸入電腦查詢車籍，製單舉發」、
    「（你當時記載的白紙有無留下？）沒有」等語，惟其未能檢附採證照片或其他
    積極證據足供佐證，是否有眼誤而記載錯誤之情形發生，非無可能。又本件異議
    人於八十八年十一月一日十四時五十五分，確於所任職之湖口鄉農會工作，除有
    該農會出具之出勤證明書外，並有其本人於同時間從事終端機電腦之記帳單在卷
    足憑，則舉發違規之八十八年十一月一日十四時五十五分，異議人顯非在湖口鄉
    農會外騎乘機車。至證人即舉發警員乙○○雖證稱騎乘機車者為一短髮之年輕男
    子，然異議人育有二女一子，幼子年僅十歲，平日與其夫、婆婆及二女一子同住
    ，家中僅有前開機車，平日異議人上班均走路，機車放在家中，沒有借人等情，
    業據證人即異議人之婆婆吳甲○○證述在卷，並有戶籍謄本一紙附卷可按，是證
    人乙○○所稱短髮之年輕男子究為何人實無從查證。參以本件異議人住新竹縣湖
    口鄉○○街五五巷三四號，並於同鄉○○街一０九號湖口農會任職，而舉發違規
    地點在新竹市○○街十六號前，舉發地與異議人之住所及任職地均有相當距離，
    被舉發之機車為輕型，通常為短距離市區駕駛使用，異議人辯稱未出借機車，以
    兩地相隔情形判斷，已非不可採。而證人即本件舉發警員之舉發過程未斟詳盡，
    或存有人為疏失，是本院無法僅憑上開證據認定異議人有駕駛其所有之機車或將
    機車出借他人而違反上述規定；而既無積極證據足資證明異議人確有原處分機關
    所指之違規行為，依上開說明，即應為異議人有利之認定。原處分機關依道路交
    通管理處罰條例第三十一條第三項及同條例第六十條第二項第一款之規定，裁處
    罰鍰二千三百元尚有未洽，本件異議人異議為有理由，應將原處分撤銷，爰併為
    異議人不罰之諭知。
四、據上論斷，應依道路交通案件處理辦法第二十條，裁定如主文。
中    華    民    國      九十      年      七      月      三十一      日
                                          臺灣新竹地方法院交通法庭
                                             法  官  楊  明  箴
右正本證明與原本無異。
如不服本裁定，應於裁定送達後五日內向本院提出抗告狀。
                                              書記官  陳  進  楷
中    華    民    國      九十      年      八      月        六        日


司法院資訊處製作；財團法人民間司法改革基金會備份。
